臺灣臺北地方法院刑事判決
111年度訴字第344號
公  訴  人  臺灣臺北地方檢察署檢察官
被      告  鄭奕滋


上列被告因詐欺等案件，經檢察官提起公訴（110年度偵字第343
56號），本院判決如下：
    主  文
鄭奕滋無罪。
    理  由
一、公訴意旨略以：被告鄭奕滋於民國110年6月間經其友人鍾瑞
    鸞委託提供帳戶並幫忙鍾瑞鸞之友人購買比特幣，被告因而
    提供其所申辦之華南銀行帳戶（帳號詳卷，下稱本案帳戶）
    供鍾瑞鸞提供與不明第三人匯款，再依指示提領帳戶內款項
    購買比特幣，與上開其他所屬之集團成員共同基於三人以上
    詐欺取財、參與犯罪組織及洗錢之犯意聯絡，由被告提供本
    案帳戶做為詐騙款項匯款之帳戶，再由姓名、年籍不詳之詐
    騙集團成員於110年5月間，以FACEBOOK（下稱臉書）上暱稱
    「Amazonprimedelivery」之人，向告訴人王旭佯稱委託其
    代收國際包裹，致告訴人誤信為真，依該詐欺集團成員指示
    於110年6月7日至21日（即如附表所示時間），匯款如附表
    所示金額，共計新臺幣（下同）69萬4,505元至本案帳戶，
    被告即依鍾瑞鸞指示，立即將帳戶內提領後購買比特幣，以
    此方式掩飾特定犯罪所得之本質、來源及去向。因認被告涉
    犯刑法第339條之4第1項第2款之三人以上共同詐欺取財及洗
    錢防制法第14條第1項之一般洗錢等罪嫌等語。
二、按犯罪事實應依證據認定之，無證據不得認定犯罪事實；不
    能證明被告犯罪者，應諭知無罪之判決，刑事訴訟法第154
    條第2項、第301條第1項分別定有明文。次按事實之認定，
    應憑證據，如未能發現相當證據，或證據不足以證明，自不
    能以推測或擬制之方法，為裁判基礎；且認定不利於被告之
    事實須依積極證據，苟積極證據不足為不利於被告事實之認
    定時，即應為有利於被告之認定；另認定犯罪事實所憑之證
    據，雖不以直接證據為限，間接證據亦包括在內，然無論直
    接證據或間接證據，其為訴訟上之證明，須於通常一般之人
    均不致有所懷疑，而得確信其為真實之程度者，始得據之為
    有罪之認定，倘其證明尚未達到此一程度，而有合理之懷疑
    存在，無從使事實審法院得有罪之確信時，即應由法院為諭
    知被告無罪之判決（最高法院40年台上字第86號、30年上字
    第816號、76年台上字第4986號判決意旨參照）。
三、公訴意旨認被告涉犯上開罪嫌，無非係以被告於偵查中之供
    述、告訴人於警詢中之指述、被告之本案帳戶交易明細及告
    訴人提供之通訊軟體對話紀錄截圖等為其主要論據。
四、訊據被告固不否認有提供本案帳戶予鍾瑞鸞，並依指示購買
    比特幣，惟堅詞否認有何三人以上共同詐欺取財及一般洗錢
    等犯行，辯稱：鍾瑞鸞說她的美國朋友請她買比特幣，但鍾
    瑞鸞不會買，就叫我幫她買，我跟鍾瑞鸞是20幾年的好朋友
    ，我才會幫她買，我做這件事沒有獲得任何報酬或好處云云
    。經查：
  ㈠被告受鍾瑞鸞委託幫忙鍾瑞鸞之友人購買比特幣，被告應允
    後，於110年6月7日將其所申辦之本案帳戶存摺封面提供予
    鍾瑞鸞，供鍾瑞鸞友人匯款之用；又真實姓名、年籍不詳之
    某詐騙集團成員於110年5月間，以臉書上暱稱「Frank John
    」、「Amazonprimedelivery」等人，向告訴人佯稱：請其
    代收國際包裹云云，致告訴人誤信為真，並依指示於附表所
    示時間，匯款如附表所示金額至本案帳戶；嗣被告則依鍾瑞
    鸞指示以匯入之款項購買比特幣後，再將之轉入鍾瑞鸞友人
    所指定之比特幣電子錢包內等事實，業據被告於偵查及本院
    準備程序時自陳在卷（見臺灣臺北地方檢察署110年度偵字
    第34356號卷【下稱偵卷】第119至120頁，本院111年度訴字
    第344號卷【下稱本院卷】第30至31頁），核與告訴人於警
    詢中之證述、證人鍾瑞鸞於本院審理時之證述大致相符（見
    偵卷第21至25頁，本院卷第91至92頁），並有告訴人提出之
    通訊軟體對話紀錄截圖、本案帳戶開戶資料及交易明細、被
    告與鍾瑞鸞間之通訊軟體LINE（下逕稱LINE）對話紀錄截圖
    在卷可稽（見偵卷第57至87頁、第91至100頁，本院卷第41
    至69頁），此部分事實，固堪認定。
  ㈡然本案應審酌者為被告是否參與本案詐騙集團以從事詐欺、
    洗錢犯行，因而提供本案帳戶供匯款並代為購買比特幣後，
    將之轉入指定之比特幣電子錢包，茲認定如下：
　⒈證人鍾瑞鸞於本院審理時到庭證稱：我跟被告認識很久了，
    大概10多年了。我有一位網路上認識的外國朋友smith，當
    時smith說他有一個外國朋友要跟一個臺灣人投資做生意，
    因為對方不懂比特幣，對方希望找臺灣的朋友可以幫她購買
    比特幣後轉給smith，再由smith轉給他的那位外國朋友。因
    為我不會購買比特幣，所以我曾拒絕smith，但smith一直說
    他們是正常交易，不會讓我犯法，smith一直拜託我，我沒
    有懷疑他們是詐騙集團，我就想到被告會購買比特幣，我就
    請被告幫忙提供帳戶，並購買比特幣後轉給smith。後來我
    把被告的本案帳戶傳給smith，本來只答應購買一次而已，
    結果沒想到對方陸續匯了很多錢進來。之後我們才知道被利
    用，本來smith沒有說王旭的名字，是出事以後我問smith，
    smith才提到是幫王旭購買比特幣等語（見本院卷第91至94
    頁），並有被告與鍾瑞鸞間之LINE對話紀錄截圖存卷可參（
    見本院卷第41至69頁），足見被告辯稱：鍾瑞鸞說她的美國
    朋友請她買比特幣，鍾瑞鸞說是她認識2年的朋友，但鍾瑞
    鸞不會買，就叫我幫她買，我才會幫她買等語，並非無稽。
    而衡以被告與鍾瑞鸞為多年朋友乙節，此經被告、鍾瑞鸞陳
    述明確（見本院卷第31頁、第93頁），顯見被告與鍾瑞鸞間
    具有一定程度之情誼，被告應鍾瑞鸞之要求，提供本案帳戶
    以供其友人匯入款項，並代為購買比特幣後，復將之轉入指
    定之比特幣電子錢包，要與現今一般任意將個人金融機構帳
    戶提款卡、密碼交付予真實姓名年籍不詳之人使用之共同詐
    騙或幫助詐欺之情況已然有別，實難據此即認被告主觀上具
    有共同詐欺取財之故意，亦無從認定被告對於本案帳戶內之
    款項可能涉及不法抑或洗錢防制法之特定犯罪已有認識，而
    具有洗錢之犯意。
　⒉復參諸本案帳戶之交易明細，於110年4月1日至110年6月25日
    間，被告均有密集交易紀錄，顯見該帳戶並非閒置不用之帳
    戶，與一般預見其對於自己之金融帳戶可能供作不法使用而
    難以控制用途者，往往會避免以該帳戶進行個人之金融活動
    之情形，已有不同；況卷內並無被告提供本案帳戶及提領本
    案帳戶內匯入之款項購買比特幣，因而獲有利益之具體事證
    。是以，倘非被告因信任鍾瑞鸞，方出借本案帳戶以供鍾瑞
    鸞友人匯款，並代為購買比特幣，被告對於本案帳戶匯入之
    本案款項係屬詐欺之贓款乙情，事前毫無所悉，否則實難想
    像被告在無利可圖下，甘冒日後帳戶遭凍結或被列為警示帳
    戶，徒增諸多不便，及受刑事訴追風險，為此損人不利己之
    行為。
　⒊檢察官雖以：被告對於多次匯入款項金額來源與原因均未曾
    質疑，而屢次配合轉匯款項，已符合加重詐欺及共同洗錢罪
    之要件等旨，然證人鍾瑞鸞於本院審理時證稱：原本只答應
    購買一次而已，結果沒想到對方匯了很多錢進來，我們也不
    知道怎麼辦，我問smith，smith就去問他的朋友，smith說
    他朋友回覆說請smith接到比特幣後，再轉給他朋友。我有
    跟被告用電話通話，我們通話中有提到這個轉錢來的人不知
    道是誰，為什麼這麼多錢，後來我有跟smith說請她不要再
    匯錢過來了等語（見本院卷第91至95頁），可徵被告及鍾瑞
    鸞斯時均不知款項來源及為何屢屢匯入款項，而在客觀上顯
    難以輕易求證判斷smith說詞之合理性之情況下，被告為避
    免爭議，僅能依鍾瑞鸞轉述smith之說法，持續將匯入本案
    帳戶內之款項，代為購買比特幣後，再將之轉入指定之比特
    幣電子錢包，並無違背常理之處。要難僅憑上情，遽論被告
    知悉或可預見匯入本案帳戶內之各筆款項，即是詐欺集團成
    員詐欺犯罪所得款項。
　⒋檢察官雖亦以：鍾瑞鸞有吸金前科，被告對於鍾瑞鸞要求協
    助購買比特幣乙事應有所警覺等節，並提出鍾瑞鸞另案臺灣
    花蓮地方檢察署108年偵字第3438、5070號、109年度偵字第
    2611、2612號起訴書及鍾瑞鸞之全國刑案資料查註表為憑（
    見本院卷第107至117頁、第119頁），然該案鍾瑞鸞所涉係
    銀行法第125條第1項前段之非法經營銀行業務罪嫌，與本案
    情節明顯不同。況被告於本院審理時辯稱：我是111年2月才
    知道鍾瑞鸞有銀行法案件等情（見本院卷第102頁），是尚
    難以鍾瑞鸞上開前案紀錄，而遽為不利被告之認定。
五、綜上所述，本件依檢察官提出之證據，僅能證明被告提供之
    本案帳戶遭詐騙集團用於詐騙告訴人匯入款項，及被告有提
    領該款項購買比特幣等情，然尚不足認定被告主觀上有與詐
    欺集團成員共同詐欺取財、洗錢之故意，既不能證明被告犯
    罪，揆諸前開法條規定及判例意旨，自應為無罪之諭知。
六、職權告發部分：
　　按公務員因執行職務知有犯罪嫌疑者，應為告發，刑事訴訟
    法第241條定有明文。查，鍾瑞鸞將被告之本案帳戶提供予
    真實姓名年籍不詳、自稱「smith」之人使用，致本案帳戶
    遭詐騙集團用於詐騙告訴人匯入款項，鍾瑞鸞復依該人指示
    ，要求被告將匯入之款項購買比特幣後，將之轉入指定之比
    特幣電子錢包等情，業據被告、鍾瑞鸞陳述明確，已如上述
    ，則鍾瑞鸞上開行為，已有涉犯刑法第339條之4第1項第2款
    之三人以上共同詐欺取財及洗錢防制法第14條第1項之一般
    洗錢等罪之犯罪嫌疑，本院爰依職權告發，由檢察官另為偵
    辦，附此敘明。
據上論斷，應依刑事訴訟法第301條第1項，判決如主文。
本案經檢察官林鋐鎰提起公訴，檢察官邱曉華到庭執行職務。
中　　華　　民　　國　　111 　年　　8 　　月　　10　　日
　　　　　　　　　刑事第七庭  審判長法　官　廖建傑  
                                    法  官  蘇宏杰　　
　　　　　　　　　　　　　　　　　　法  官  王星富
上正本證明與原本無異。 
如不服本判決應於收受送達後20日內向本院提出上訴書狀，並應
敘述具體理由；其未敘述上訴理由者，應於上訴期間屆滿後20日
內向本院補提理由書（均須按他造當事人之人數附繕本）「切勿
逕送上級法院」。告訴人或被害人如對於本判決不服者，應具備
理由請求檢察官上訴，其上訴期間之計算係以檢察官收受判決正
本之日期為準。 因疫情而遲誤不變期間，得向法院聲請回復原
狀。
                                    書記官  林素霜
中　　華　　民　　國　　111 　年　　8 　　月　　15　　日
附表：
編號 時間  金額（新臺幣）  1 110年6月7日15時20分許 13萬8,800元  2 110年6月8日13時54分許 11萬940元  3 110年6月15日14時2分許 16萬6,110元  4 110年6月17日14時46分許 11萬1,130元  5 110年6月19日1時46分許 8萬3,547元  6 110年6月21日17時58分許 8萬3,978元        總   計 69萬4,505